臺灣士林地方法院交通事件裁定　　　　　96年度交聲字第32號
原處分機關　臺北市交通事件裁決所
異　議　人
即受處分人　　甲○○
上列異議人即受處分人因違反道路交通管理處罰條例案件，對於
臺北市交通事件裁決所分別於民國95年10月12日、95年11月1 日
所為之處分（原處分案號：北市裁四字第裁22-AEU220989號、北
市裁二字第裁22-AEU220988號、北市裁二字第裁22-AEU220990
號），聲明異議，本院裁定如下：
    主  文
臺北市交通事件裁決所民國95年11月1 日北市裁二字第裁22-AEU
220988 號及北市裁二字第裁22-AEU220990號處分均撤銷。
甲○○汽車駕駛人，行經有燈光號誌管制之交岔路口闖紅燈，處
罰鍰新臺幣壹仟捌佰元，並記違規點數點；又汽車駕駛人，駕
駛汽車，有違反道路交通管理處罰條例之行為，拒絕停車接受稽
查而逃逸，處罰鍰新臺幣仟元，並記違規點數壹點。
臺北市交通事件裁決所民國95年10月12日北市裁四字第裁22-AEU
220989號處分撤銷，甲○○不罰。
    理  由
一、按汽車（依道路交通管理處罰條例第3條第8款規定，包括機
    器腳踏車）駕駛人，行經有燈光號誌管制之交岔路口闖紅燈
    者，處新臺幣（下同）1,800元以上5,400元以下罰鍰，並記
    違規點數3 點。又汽車駕駛人，駕駛汽車有違反道路交通管
    理處罰條例之行為，經交通勤務警察或依法令執行交通稽查
    任務人員制止時，不聽制止或拒絕停車接受稽查而逃逸者，
    除按各該條規定處罰外，處3,000 元以上6,000 元以下罰鍰
    ，並記違規點數1 點，道路交通管理處罰條例第53條第1 項
    、第60條第1 項，及同條例第63條第1 項第3 款、第1 款分
    別定有明文。
二、原處分意旨略以：異議人即受處分人甲○○於民國95年3 月
    16 日 晚間7 時20分許，騎乘CGI-811 號重型機車沿臺北市
    ○○路行駛至德行西路口時，於該路口之號誌顯示紅燈時逕
    行左轉及未依規定兩段式左轉違規，旋即經執勤員警鳴笛示
    意停車受檢時，逕自加速駛離，執勤員警隨即記下車號，並
    於返所後以電腦查詢車籍，核對資料無誤後，依法逕行舉發
    「闖紅燈」、「機車未依規定兩段式左轉」及「違反處罰條
    例之行為，拒絕停車接受稽查而逃逸」之違規行為，依道路
    交通管理處罰條例第53條第1 項、第48條第1 項第2 款、第
    60條第1 項規定，各處罰鍰1,800 元、1,800 元、3,000 元
    ，並依同條例第63條第1 項第1 款（原處分漏引第1 款），
    併記違規點數1 點。
三、異議意旨略以：異議人始終否認上述違規之行為，辯稱：伊
    上下班行經路線不會經過文林路及德行西路路段；次以，違
    規時間係於當日晚間7 時20分許，異議人於同日晚間7 時11
    分許刷卡下班，不可能在9 分鐘內從北投區○○路騎車至違
    規地點士林區○○路與德行西路交岔路口；再則，執勤員警
    製單舉發未曾提供任何照片為證及違規簽單等相關事證，竟
    遭此等裁罰，實難甘服，為此提出聲明異議。
四、經查：
    (一)異議人甲○○所有之前開重型機車於前揭時、地，在設有
      燈光號誌管制之交岔路口闖紅燈行駛，及經交通勤務警察
      制止時，拒絕停車接受稽查而逃逸之違規事實，業據證人
      即舉發本件員警乙○○到庭結證稱：當時有兩位警員在文
      林路與德行西路執勤，伊係執行路口路檢。就所站位置係
      與異議人車子行向為相對位置即文林路740 巷9 弄口（參
      96年1 月30日提出之圖示所指），異議人車子是在文林路
      口左轉至德行西路時闖紅燈，我則在前述所站位置之路口
      攔查，並於異議人經過時，以指揮棒、鳴笛方式，示意其
      停車，惟異議人沒有停車竟而快速閃過；員警之工作登記
      簿未記載重型機車之車型，係因異議人騎乘之車速很快（
      約時速50-60 公里）而不及記下車型、顏色；違規路段當
      時之車流量，並沒有壅塞等語明確（見本院96年3 月7 日
      訊問筆錄第2 頁至第3 頁）。衡諸證人乙○○與異議人互
      不相識，亦無仇怨，復到庭具結為以上之證述，應無甘冒
      偽證重罪而設詞誣陷異議人之理，是其所言證詞應屬可信
      。復參以本件案發當時證人看到違規車輛之距離僅一車道
      等情，堪認證人應無誤認異議人上開違規事實之虞，從而
      ，異議人所有之重型機車確有前揭違規行為，堪予認定。
    (二)至本件異議人固提出華碩電腦股份有限公司人力資源部提
      供之95年3 月16日出勤表為證並辯稱違規時間為晚間7 時
      20分，其於同日晚間7 時11分許刷卡下班，不可能在9 分
      鐘內從立德路騎車至文林路與德行西路交岔口云云。然查
      就異議人所提出之前開出勤表觀之，僅足以證明異議人於
      95年3 月16日上午8 時49分簽到上班，並於同日晚間7 時
      11分簽退下班之事實，而異議人自8 時49分打卡上班後至
      17時11分打卡下班之該段時間，是否有因公事或私事騎乘
      上開重型機車外出，或將該部重型機車借予他人騎乘，則
      無從認定，是自無足為異議人所有之前開重型機車未為前
      述違規行為之事證。又本件異議人既自承上述重型機車為
      伊所有，且未能提出證據以資證明伊所有之重型機車無違
      規行為，復未就上述逕行舉發之違規事件，於應到案日期
      前，檢附相關證據及應歸責人相關證明文件，向處罰機關
      告知應歸責人，供處罰機關另行通知應歸責人到案依法處
      理，則處罰機關自應依道路交通管理處罰條例第85條第1
      項、第4 項規定推定受逕行舉發人有過失，仍依道路交通
      管理處罰條例各該違反條款規定處罰，而上開異議人提出
      之證據，亦不足使本院對證人乙○○所證述「異議人所有
      重型機車經人駕駛違規」之事實產生任何合理之懷疑，從
      而本件異議人以前揭情詞置辯，自無足採。又異議人雖以
      本件舉發並無採證照片可佐等詞置辯；然道路交通管理處
      罰條例第7 條之2 第1 項第1 款、第4 項規定，汽車駕駛
      人有闖紅燈之情形，當場不能或不宜攔截製單舉發者，得
      逕行舉發處罰；第1 項之逕行舉發，應記明車輛牌照號碼
      、車型等可資辨明之資料，以汽車所有人為被通知人製單
      舉發。本件員警因目擊異議人騎乘機車行經有燈光號誌管
      制之交岔路口闖紅燈，且當場未能攔停，始記下車號等資
      料，查明與該重型機車特徵相符，而製單逕行舉發。是本
      件舉發警員依上述規定逕行舉發，並無違誤，異議人空以
      警員未拍照云云為辯，無足解免其責。至於異議人辯稱未
      收受違規簽單乙節，係因本件3 張舉發單經掛號郵寄違規
      車輛車籍登記地，因招領逾期無人簽收已遭退回後，再依
      行政程序法第74條及第76條規定於95年6 月13日以第4000
      71、400072、400073號雙掛號郵件檢附送達證書再交寄郵
      局辦理寄存送達程序。惟應受送達人逾3 個月仍未招領，
      故查無該寄存郵件之退回紀錄，郵局依郵務營業規章第20
      4 條第1 項規定，得自行處理逾期保管之郵件，致難調回
      原寄舉發資料，此有臺北市政府警察局交通警察大隊95年
      10月20日北市警交大執字第09535042300 號函可按。本件
      事證明確，異議人所有之重型機車確有前開違規行為堪以
      認定。
    (三)又按一行為違反數個行政法上義務規定而應處罰鍰者，依
      法定罰鍰額最高之規定裁處。但裁處之額度，不得低於各
      該規定之罰鍰最低額。前項違反行政法上義務行為，除應
      處罰鍰外，另有沒入或其他種類行政罰之處罰者，得依該
      規定併為裁處。但其處罰種類相同，如從一重處罰已足以
      達成行政目的者，不得重複裁處；行政罰法第24條第1 項
      、第2 項分別定有明文。本件異議人於文林路紅燈左轉德
      行西路，同時違反機車不依規定兩段式左轉，係以一危險
      駕車行為同時違反道路交通管理處罰條例第53條第1 項、
      第48條第1 項第2 款規定，且上述二規定欲達成之行政目
      的相同，均在限制駕駛人以安全之駕車方式使用道路，俾
      維護行車秩序，是僅以一規定處罰，即已足以達到行政目
      的（大法官會議釋字第503 號解釋意旨）。是基於「一事
      不二罰」之基本法理，有關罰鍰部分，應從一重以道路交
      通管理處罰條例第53條第1 項規定處罰；另就不同種類之
      行政罰，併依同條例第63條第1 項第3 款記違規點數3 點
      。然北市裁四字第裁22-AEU220989號裁決依道路交通管理
      處罰條例第48條第1 項第2 款所為之罰鍰顯係重複處罰，
      與行政罰法第24條第1 項之規定有違，且異議人同一違規
      行為已依同條例第53條第1 項、第63條第1 項第3 款規定
      處罰及記點數，無須再依同條例第48條第1 項第2 款、第
      63 條 第1 項第1 款規定處罰及記違規點數，而該裁決逕
      予處罰及記點數，顯有違誤，應予撤銷，並就該裁決改諭
      知如主文第3 項所示。
五、綜上所述，異議人所有之前開重型機車確有在前揭時、地，
    行經有燈光號誌管制之交岔路口闖紅燈行駛及經交通勤務警
    察制止時，拒絕停車接受稽查而逃逸之違規行為，洵堪認定
    ，從而原處分機關依道路交通管理處罰條例第53條第1 項、
    第60條第1 項之規定，各裁處異議人罰鍰1,800元及3,000元
    元，固非無據，惟汽車駕駛人違反道路交通管理處罰條例第
    53條及第60條第1 項規定者，依同條例第63條第1 項第3 款
    及第1 款規定，除依原條款處罰鍰外，並應予各記違規點數
    3 點及1 點，是原處分機關漏未依該條規定各記違規點數3
    點及1 點，尚有違誤。從而，本件異議人之聲明異議雖無理
    由，然原處分既有前揭可議之處，即屬無可維持，應由本院
    予以撤銷，另裁定如主文第2 項所示，以資適法。
據上論斷，應依道路交通案件處理辦法第20條前段，裁定如主文
。
中　　華　　民　　國　　96　　年　　9 　　月　　19　　日
                  交通法庭法  官   劉秉鑫
以上正本證明與原本無異。
如不服本裁定，應於送達後5日內，向本院提出抗告狀。
                          書記官  吳尚文
中　　華　　民　　國　　96　　年　　9 　　月　　19　　日
